臺灣板橋地方法院刑事判決　　　　　　　95年度易字第2289號
公　訴　人　臺灣板橋地方法院檢察署檢察官
被　　　告　甲○○
上列被告因恐嚇取財案件，經檢察官提起公訴（95年度偵字第21
403 號），嗣因被告於本院準備程序中就被訴事實為有罪之陳述
，本院告知被告簡式審判程序之旨，並聽取當事人之意見後，由
本院合議庭裁定改由受命法官獨任依簡式審判程序進行，判決如
下：
    主  文
甲○○幫助意圖為自己不法之所有，以恐嚇使人將本人之物交付
，累犯，處有期徒刑肆月，如易科罰金，以銀元佰元折算壹日
。
    事  實
一、甲○○前於民國92年間，因竊盜案件，經本院以92年度易字
    第899 號判決有期徒刑7 月，甫於93年1 月24日縮短刑期執
    行完畢，竟不知悔改，其明知金融機構帳戶係個人理財之重
　　要工具，且關係個人財產、信用之表徵，如交予他人使用，
  　有被供作財產犯罪用途之可能，竟仍基於幫助他人犯罪之犯
    意，於93年10月13日，至陽信商業銀行（下稱陽信銀行）蘆
    洲分行開立銀行帳號00000000000 號帳戶後，旋即在銀行門
    口（起訴書略載為在不詳時、地），將上開帳戶之存摺、印
    鑑、提款卡及密碼交付予其真實年籍姓名不詳之友人，並約
    定交付代價為新臺幣3 千元，該友人取得上開帳戶之存摺等
    物後即轉交予黃清水（案經臺灣高等法院臺中分院以94年度
    上訴字第1731號判決3 年6 月，刑前強制工作3 年確定）、
    張文耀（案經臺中地方法院以94年度易字第758 號判決2 年
    6 月確定）、杜鴻森（案經臺灣高等法院臺中分院以94年度
    上訴字第1731號判決1 年10月，現由最高法院審理中）所屬
    之擄車勒贖集團使用。而該擄車勒贖集團成員意圖為自己不
    法之所有，於93年10月18日上午9 時30分許，在臺中縣烏日
    鄉○○街188 巷口前，竊取車輛使用人乙○○之車牌號碼R5
    －2422號自用小客車，並於是日上午10時8 分許以電話聯絡
    乙○○，向其恫稱：需要匯款一定金額至指定之帳戶方得取
    回汽車等語，使乙○○心生畏懼，匯款25,000元至甲○○所
    有之上開帳戶。
二、案經臺灣臺中地方法院檢察署檢察官主動簽分後呈請臺灣高
    等法院檢察署檢察長核轉臺灣板橋地方法院檢察署檢察官偵
    查起訴。
    理  由
一、查本件被告甲○○所犯並非死刑、無期徒刑、最輕本刑為三
    年以上有徒刑之罪或高等法院管轄第一審案件，而其於準備
    程序進行中，被告先就被訴事實為有罪之陳述，經法官告知
    簡式審判程序之旨，並聽取公訴人及被告之意見後，本院認
    適宜改依簡式審判程序進行，爰依刑事訴訟法第273 條之1
    第1 項、第284 條之1 規定，由本院合議庭以裁定由受命法
    官獨任進行簡式審判程序，合先敘明。
二、上揭事實，業據被告甲○○於本院審理時坦承不諱，又被害
    人乙○○亦於警詢中指訴其被恐嚇取財之經過甚詳，復有陽
    信商業銀行蘆洲分行94年8 月23日陽信蘆洲字第940062號函
    、95年12月18日陽信蘆洲字第950074號函文、開戶申請書、
    交易明細表、存款相關業務申請約定書網路銀行服務約定書
    各1 份在卷可稽。又被害人因心生畏懼而交付財物之事實，
    亦經渠於警詢中供明在卷。綜上所述，事證已甚明灼，被告
    犯行應堪認定。
三、刑法修正後本案法律適用之說明：
    按行為後法律有變更者，適用行為時之法律。但行為後之法
    律有利於行為人者，適用最有利於行為人之法律，刑法第2
    條第1 項定有明文，而刑法第2 條係規範行為後法律變更所
    生新舊法律比較適用之準據法，是刑法第2 條本身雖經修正
    ，但該條文既屬適用法律之準據法，本身尚無比較新舊法之
    問題，應逕適用裁判時之刑法第2 條規定以決定適用之刑罰
    法律。次按法律變更之比較適用，比較時應就罪刑有關之共
    犯、未遂犯、想像競合犯、牽連犯、連續犯、結合犯，以及
    累犯加重、自首減輕暨其他法定加減（如身分加減）與加減
    例等一切情形，綜其全部罪刑之結果而為比較；且就比較之
    結果，須為整體之適用，不能割裂分別適用各該有利於行為
    人之法律，此即法律變更之比較適用所應遵守之「罪刑綜合
    比較原則」及「擇用整體性原則」（參照最高法院24年上字
    第4634號判例、同院27年上字第2615號判例，及最高法院95
    年第八次刑事庭會議決議）。被告行為後，刑法第33條、第
    41條、第47條等規定均業經修正，於94年2 月2 日經總統公
    布，並自95年7 月1 日起施行（以下簡稱新刑法，修正前刑
    法簡稱舊刑法），茲說明本案新舊刑法適用情形如下：
  (一)關於罰金刑，刑法第346 條雖未修正，惟該罪所定罰金刑之
    貨幣單位原為銀元，依舊刑法第33條第5 款規定：「罰金：
    1 元（銀元）以上。」，而依罰金罰鍰提高標準條例規定，
    就72年6 月26日前修正之刑法部分條文罰金數額提高2 至10
    倍，其後修正者則不提高倍數，並依現行法規所定貨幣單位
    折算新臺幣條例規定，以銀元1 元折算新臺幣3 元。而新刑
    法第33條第5 款規定：「罰金：新臺幣1000元以上，以百元
    計算之。」，新刑法第33條第5 款所定罰金貨幣單位經修正
    為新臺幣後，刑法分則各罪所定罰金刑之貨幣單位亦應配合
    修正為新臺幣，為使刑法分則編各罪所定罰金之最高數額與
    刑法修正前趨於一致，乃增訂刑法施行法第1 條之1 ：「中
    華民國94年1 月7 日刑法修正施行後，刑法分則編所定罰金
    之貨幣單位為新臺幣。94年1 月7 日刑法修正時，刑法分則
    編未修正之條文定有罰金者，自94年1 月7 日刑法修正施行
    後，就其所定數額提高為30倍。但72年6 月26日至94年1 月
    7 日新增或修正之條文，就其所定數額提高為3 倍。」。從
    而，刑法分則編各罪所定罰金刑之最高數額，於上開規定修
    正後並無不同，惟新刑法第33條第5 款所定罰金刑最低數額
    ，較之修正前提高，自以舊刑法第33條第5 款規定有利於被
    告。
  (二)舊刑法第41條第1 項前段規定：「犯最重本刑為五年以下有
    期徒刑以下之刑之罪，而受六個月以下有期徒刑或拘役之宣
    告，因身體、教育、職業、家庭之關係或其他正當事由，執
    行顯有困難者，得以一元以上三元以下折算一日，易科罰金
    。」，而被告行為時之易科罰金折算標準，依95年7 月1日
    修正條文施行前罰金罰鍰提高標準條例第2 條前段之規定（
    該條業經總統於95年5 月17日公布刪除，並自95年7 月1日
    失效），就其原定數額提高為100 倍折算1 日，則被告行為
    時之易科罰金折算標準，應以銀元100 元至300 元折算1日
    ，經折算為新臺幣後，係以新臺幣300 元至900 元折算為1
    日；惟新刑法第41條第1 項前段則規定：「犯最重本刑為五
    年以下有期徒刑以下之刑之罪，而受六個月以下有期徒刑或
    拘役之宣告者，得以新臺幣一千元、二千元或三千元折算一
    日，易科罰金。」，則比較修正前後之易科罰金折算標準，
    應以舊刑法第41條第1 項前段規定較有利於被告。
  (三)新刑法第47條第1 項規定「受徒刑之執行完畢，或一部之執
    行而赦免後，五年以內故意再犯有期徒刑以上之罪者，為累
    犯，加重本刑至二分之一。」，與舊刑法第47條規定「受有
    期徒刑之執行完畢，或受無期徒刑或有期徒刑一部之執行而
    赦免後，五年以內再犯有期徒刑以上之罪者，為累犯，加重
    本刑至二分之一。」不同，而本案被告再犯本罪既係出於故
    意，無論依修正前後刑法第47條之規定均構成累犯。
  (四)經綜合前述各項罪刑法律變更，整體為「從舊從輕」之比較
    結果，應一體適用被告行為時即舊刑法之規定，較有利於被
    告，合先敘明。
　(五)至於被告行為後刑法第30條之部分雖已修正施行，然修正前
  　刑法第30條係規定：「幫助他人實行犯罪行為者，為幫助犯
    。雖他人不知幫助之情者，亦同。幫助犯之處罰，得按正犯
    之刑減輕之。」，而修正後之刑法第30條則規定：「幫助他
    人犯罪者，為從犯。雖他人不知幫助之情者，亦同。從犯之
    處罰，得按正犯之刑減輕之。」僅係將幫助犯規定為法理之
    明文化，不涉罪刑實質內容之變更，非屬法律之變更，自不
    生新舊法比較之問題，應逕適用裁判時之刑法第30條之規定
    。
四、核被告以一個提供上揭帳戶之存摺、金融卡、印章及密碼之
    行為，幫助前揭黃清水等人所屬擄車勒贖集團為恐嚇取財行
    為，係犯刑法第30條第1 項、第346 條第1 項幫助恐嚇取財
    罪。又被告以幫助之意思，參與構成要件以外之行為，為幫
    助犯，爰依刑法第30條第2 項規定，依正犯之刑減輕之。第
    查，被告於92年間曾犯竊盜罪，經本院以92年度易字第899
  　號判決有期徒刑7 月，甫於93年1 月24日縮短刑期執行完畢
    ，有臺灣高等法院被告前案紀錄表在卷可稽，被告於五年內
　　再犯有期徒刑以上之本罪，應依修正前刑法第47條累犯之規
  　定加重其刑，並依法先加重後減輕之。爰審酌被告將存摺、
    提款卡等物交付他人以牟利，助長他人犯罪，增加被害人尋
    求救濟及治安機關查緝犯罪之困難，危害被害人財產安全及
    社會治安，兼衡被告有上述前科，有上開前案紀錄表在卷可
    稽，素行非佳、智識程度、犯罪手段、對被害人財產所生危
    害程度，及其於本院訊問時先係飾詞狡卸犯行，嗣後始坦承
    犯行等一切情狀，量處如主文所示之刑，並依修正前刑法第
    41條第1 項前段之規定，諭知如易科罰金之折算標準，以示
    懲儆。
據上論斷，應依刑事訴訟法第273 條之1 第1 項、第299 條第1
項前段，刑法第2 條第1 項前段、第30條第1 項前段、第2 項、
第346 條第1 項、修正前刑法第47條、第41條第1 項前段，罰金
罰鍰提高標準條例第1 條前段、修正前罰金罰鍰提高標準條例第
2 條，判決如主文。
本案經檢察官鄧媛到庭執行職務。
中　　華　　民　　國　　96　　年　　1 　　月　　25　　日
                  刑事第十二庭法　官  林淑婷
右正本證明與原本無異
如不服本判決應於送達後十日內向本院提出上訴狀
                              書記官  賴良杰
中　　華　　民　　國　　96　　年　　1 　　月　　25　　日
附錄本案論罪科刑法條全文：
刑法第三百四十六條第一項：
意圖為自己或第三人不法之所有，以恐嚇使人將本人之財物交付
，處六月以上、五年以下有期徒刑，得併科一千元以下罰金。
